臺灣臺南地方法院刑事判決
111年度金訴字第351號
公  訴  人  臺灣臺南地方檢察署檢察官
被      告  陳浚杰




上列被告因詐欺等案件，經檢察官提起公訴（111年度偵字第807
8號），被告於準備程序中就被訴事實為有罪之陳述，經本院合
議庭裁定由受命法官獨任進行簡式審判程序審理，判決如下：
    主  文
陳浚杰犯如附表論罪科刑及沒收欄所示之罪，各處如附表論罪科
刑及沒收欄所示之刑及沒收。
    事實及理由
一、陳浚杰於民國109年10月間，加入真實姓名年籍不詳之成年
    男女3人以上所組成之詐欺集團（參與犯罪組織部分另經臺
    灣雲林地方法院以109年度訴字第894號判決有罪），由陳浚
    杰擔任車手，持提款卡提領詐欺集團詐欺所得金錢。陳浚杰
    加入上開詐欺集團後，與真實姓名年籍不詳之詐騙集團成年成
    員基於3人以上共同詐欺取財及洗錢之犯意聯絡，先由詐欺集
    團之不詳成員以如附表編號1、2詐欺及洗錢事實欄所示之方
    式，詐取宋述德、王勻君之金錢；再由陳浚杰持詐欺集團所
    交付之張峰偉所申設之永豐銀行帳號000-00000000000000帳
    戶提款卡及密碼，於如附表編號1、2提領時間、地點、金額
    欄所示之時間、地點提領宋述德、王勻君轉帳之金額，且將
    上開提領金額轉交予真實姓名年籍不詳之詐騙集團成年成員，
    因而產生遮斷資金流動軌跡以逃避國家追訴處罰之效果，掩
    飾詐欺犯罪所得。陳浚杰並可獲取每日新臺幣（下同）2千
    元之報酬。
二、前項犯罪事實，有下列證據足資證明：
  ㈠證人即告訴人宋述德、王勻君於警詢中之證述。
  ㈡被告提領贓款之自動提款機監視器錄影畫面（警卷第24頁反
    面至26頁；第30頁反面至31頁）、張峰瑋上開永豐銀行帳戶
    交易明細（警卷第54至56頁）附卷可以佐證。
  ㈢被告陳浚杰於警詢、偵查及本院審理中之自白。
三、本案起訴與本院審理範圍
　㈠本件經核對卷附交易明細與起訴書附表一、二所載之告訴人
    轉帳（匯款）與被告提款時間結果：
　　1.依起訴書附表二編號1所載，被告提領中國信託銀行帳戶
      之時間為110年3月11日至同年月13日；惟依起訴書附表一
      所載，匯款（轉帳）至上開中國信託銀行帳戶之告訴人有
      宋述德（編號1）、林耘甫（編號2），匯款（轉帳）時間
      為110年3月17日至同年月19日。亦即，依起訴書之記載被
      告提款時間顯係在告訴人匯款（轉帳）時間之前。
　　2.依起訴書附表二編號2所載，被告提領永豐銀行帳戶之時
      間為110年3月11日至同年月12日；惟依起訴書附表一所載
      ，告訴人王郁淳（編號6）匯款（轉帳）至上開永豐銀行
      帳戶之時間為110年3月13日。亦即，被告提款時間顯係在
      告訴人匯款（轉帳）時間之前。
　　3.依卷附永豐銀行交易明細所載，告訴人林耘甫（編號2）
　　　、黃舒蓉（編號3）、李碧慧（編號4）匯款（轉帳）至上
      開永豐銀行帳戶之金額，在被告於110年3月12日提領前，
      即遭不詳人分別以手機轉帳或現金提領方式提領完畢。亦
      即，在被告提款前，上開告訴人林耘甫（編號2）、黃舒
      蓉（編號3）、李碧慧（編號4）匯款（轉帳）金額已不存
      在。
　㈡經本院以111年5月17日南院武刑往111金訴351字第111001933
    8號函向檢察官確認起訴範圍結果，上開被告提款時間在告
    訴人匯款（轉帳）時間之前，及被告提款前告訴人匯款（轉
    帳）金額已遭不詳人分別以手機轉帳或現金提領方式提領完
    畢而不存在部分均不在起訴範內，有卷附臺灣臺南地方檢察
    署111年6月14日南檢文辨111蒞6556字第1119041307號函可
    憑。
　      從而，本院自僅就起訴範圍即如附表編號1、2部分審究
　　，附此說明。
四、論罪科刑：
  ㈠按詐欺集團向被害人施用詐術後，意圖掩飾或隱匿特定犯罪
　　所得來源，而令被害人將其款項轉入該集團所持有、使用之
　　人頭帳戶，並由該集團所屬車手前往提領詐欺所得款項得逞
　　，即已該當洗錢防制法第14條第1項之一般洗錢罪；申言之
　　，倘行為人為掩飾或隱匿特定犯罪所得來源，而將特定犯罪
　　所得直接消費處分，甚或交予其他共同正犯，而由共同正犯
　　以虛假交易外觀掩飾不法金流移動，即難認單純犯罪後處分
　　贓物之行為，應仍構成洗錢防制法第2條第1或2款之洗錢行
　　為。故核被告所為，均係犯刑法第339條之4第1項第2款之三
　　人以上共同犯詐欺取財罪、洗錢防制法第14條第1項之一般
　　洗錢罪。
  ㈡被告與真實姓名年籍不詳之詐欺集團成員有犯意聯絡及行為
　　分擔，應論以共同正犯。
　　    被告如附表編號1、2所示各提領3次、2次犯行，時間緊
    接，且係基於同一次提領詐欺所得金額犯意所為，在刑法評
    價上各個行為之獨立性薄弱，難以強行割裂，應係數個同種
    舉動之反覆施行，應包括予以評價為同一行為之接續犯，應
    各論以一罪。
　　    被告以一行為同時觸犯上開刑法第339條之4第1項第2款
　　之三人以上共同犯詐欺取財罪及洗錢防制法第14條第1項之
　　一般洗錢罪，為想像競合犯，應依刑法第55條前段規定從一
　　重之3人以上共同詐欺取財罪處斷。
　　    被告如附表編號1、2所示2次犯行，犯意各別，行為互
　　殊，應分論併罰。
  ㈢爰審酌被告不思以正當途徑獲取財富，為貪圖輕易獲得金錢
    ，接受詐欺集團成員之指揮，從事集團式詐騙、洗錢行為分
    工，致難以追查詐欺集團上游，破壞社會秩序及治安；犯罪
    後尚能坦承犯行，並衡量被告參與詐騙之金額、被害人所受
    損害，參與犯罪集團之程度，暨被告於本院所述係因生活狀
    況不佳而參與詐騙集團擔任車手。其教育程度為高職畢業，
    之前從事動物照護員工作，家庭生活勉持，已婚，有個一歲
    多的小孩，目前由老婆照顧等智識程度、家庭生活狀況等一
    切情狀，分別量處如主文所示之刑。
　㈣另按「關於數罪併罰之案件，如能俟被告所犯數罪全部確定
　　後，於執行時，始由該案犯罪事實最後判決之法院所對應之
　　檢察署檢察官，聲請該法院裁定之，無庸於每一個案判決時
　　定其應執行刑，則依此所為之定刑，不但能保障被告（受刑
　　人）之聽審權，符合正當法律程序，更可提升刑罰之可預測
　　性，減少不必要之重複裁判，避免違反一事不再理原則情事
　　之發生。」（最高法院110年度台抗大字第489號裁定參照）
　　。依卷附臺灣高等法院被告前案紀錄表所載，被告除本案外
    ，另有本院及他院多件詐欺案件且有部分經判決有罪。從而
    ，本院就被告所犯上開2罪所處之有期徒刑不定其應執行刑
    ，以保障被告之聽審權，符合正當法律程序，減少不必要之
    重複裁判，避免違反一事不再理原則情事之發生，附此說明
    。
五、沒收
        本件被告擔任車手提領詐欺集團所詐取金錢之報酬為每
　　日2千元，業據被告供明在卷（偵卷第63頁、82頁），是其
    如附表編號1、2所示犯行之犯罪所得各2千元應依刑法第38
    條之1第1項規定宣告沒收，於全部或一部不能沒收或不宜執
    行沒收時，應依刑法第38條之1第3項規定追徵其價額。
六、依刑事訴訟法第273條之1、第299條第1項前段、第310條之2
    、第454條，洗錢防制法第14條第1項，刑法第11條前段、第
    28條、第339條之4第1項第2款、第38條之1第1項前段、第3
    項、第55條，刑法施行法第1條之1，判決如主文。
七、如不服本件判決，得自收受送達之日起20日內，向本院提出
    上訴狀，上訴於臺灣高等法院臺南分院。
本案經檢察官陳奕翔提起公訴；檢察官吳惠娟到庭執行職務。
中　　華　　民　　國　　111 　年　　7 　　月　　21　　日
                    刑事第一庭法　官  鄭文祺
以上正本證明與原本無異。
如不服本判決應於收受本判決後20日內向本院提出上訴書狀，並
應敘述具體理由。其未敘述上訴理由者，應於上訴期間屆滿後20
日內向本院補提理由書狀（均須按他造當事人之人數附繕本）「
切勿逕送上級法院」。 
　　　　　　　　　　　　　　　書記官　黃政偉　　　　　　
中　　華　　民　　國　　111 　年　　7 　　月　　22　　日
如不服本判決應於收受本判決後20日內向本院提出上訴書狀，並
應敘述具體理由。其未敘述上訴理由者，應於上訴期間屆滿後20
日內向本院補提理由書狀（均須按他造當事人之人數附繕本）「
切勿逕送上級法院」。 
附表：
編號 詐欺及洗錢事實 提領時間、地點、金額 論罪科刑及沒收 1   詐欺集團之不詳成員暱稱「NANA」於110年2月22日22時41分起，經由交友軟體與宋述德結識並互加為通訊軟體LINE好友。其後「NANA」表示有投資賺錢管道，並由詐欺集團之不詳成員暱稱「吳芯媞」、「羅建漢」指示宋述德匯款投資，使宋述德因而陷於錯誤，於110年3月11日凌晨0時13分、14分許，分別跨行轉帳新臺幣（下同）5萬元、1萬元至張峰偉所申設之永豐銀行帳號000-00000000000000帳戶。再由陳浚杰於右列時間、地點提領右列金額後，於同日凌晨1時許，在臺北市萬華區昆明街交予詐欺集團之不詳男子，並收取報酬2000元。宋述德 轉帳後，對方要求匯更多資金至指定帳戶（非由陳浚杰提領） ，惟事後無法聯繫，宋述德始察覺受騙。  陳浚杰於110年3月 11日凌晨0時13分 、14分、15分許， 在全家超商成都店 （臺北市○○區00 0號）自動櫃員機 提款2萬元共3筆， 合計6萬元。 　 陳浚杰犯三人以上共同犯詐欺取財罪，處有期徒刑壹年壹月。  未扣案之犯罪所得新臺幣貳仟元沒收之，於全部或一部不能沒收或不宜執行沒收時，追徵其價額。  2 王勻君瀏覽社群媒體臉書發現有投資訊息，而與詐欺集團之不詳成員互加為通訊軟體LINE好友，並於110年3月12日13時17分許跨行轉帳3萬元至張峰偉所申設之永豐銀行帳號000-00000000000000帳戶投資虛擬貨幣。再由陳浚杰於右列時間、地點提領右列金額後，交予詐欺集團之不詳男子，並收取報酬2000元。嗣王勻君因對方要求補齊匯差費用且所投資虛擬貨幣無法領取，始察覺受騙。  陳浚杰於110年3月 12日13時22分、23分許，在萊爾富超商北市華園店（臺北市○○區○○路0段000號）自動櫃員機分別提款2萬元、1萬元，合計3萬元。 　 陳浚杰犯三人以上共同犯詐欺取財罪，處有期徒刑壹年壹月。  未扣案之犯罪所得新臺幣貳仟元沒收之，於全部或一部不能沒收或不宜執行沒收時，追徵其價額。  
附錄本案論罪科刑法條：　　
中華民國刑法第339條之4第1項
犯第 339 條詐欺罪而有下列情形之一者，處 1 年以上 7 年以
下有期徒刑，得併科 1 百萬元以下罰金：
一、冒用政府機關或公務員名義犯之。
二、三人以上共同犯之。
三、以廣播電視、電子通訊、網際網路或其他媒體等傳播工具，
    對公眾散布而犯之。
洗錢防制法第14條第1項
有第二條各款所列洗錢行為者，處 7 年以下有期徒刑，併科新
臺幣 5 百萬元以下罰金。